【裁判字號】    98,上易,1516
【裁判日期】    980729
【裁判案由】    侵占
【裁判全文】
臺灣高等法院刑事判決                98年度上易字第1516號
上  訴  人  臺灣士林地方法院檢察署檢察官
被      告  丁○○
上列上訴人因被告業務侵占案件，不服臺灣士林地方法院98年度
易字第157號，中華民國98年4月24日第一審判決（起訴案號：台
灣士林地方法院檢察署98年度偵緝字第299號），提起上訴，本
院判決如下：
    主  文
上訴駁回。
    事  實
一、丁○○自民國96年5月間起，任職臺北市○○區○○路2段66
    號1樓丙○○所經營「乙○○○○○」，擔任彩券銷售員兼
    會計，負責彩券銷售、保管現金及匯繳等工作，為從事業務
    之人。詎竟意圖為自己不法所有，藉業務上收款及保管款項
    之機會，將其自96年8月3日起至同年9月25日止所收受而持
    有之彩券銷售金額共計新臺幣（下同）186萬3275元，僅陸
    續存入95萬2560元至丙○○於中國信託商業銀行北投分行第
    0000000000000號帳戶內，供臺灣彩券公司扣款，餘款91萬
    715元及彩券行內存放之零用金1萬元，共92萬715元，於96
    年9月25日其自乙○○○○○離職時一次全數侵占入己。嗣
    丙○○稽核帳目察覺有異，丁○○於96年9月25日書立自白
    書自白擅自支用款項，始查悉上情。
二、案經丙○○訴由台灣士林地方法院檢察署發交台北縣政府警
    察局淡水分局報告偵辦，後訴請臺灣士林地方法院檢察署檢
    察官偵查起訴。
    理  由
壹、程序部分
    按被告以外之人於審判外之言詞或書面陳述，除法律有規定
    者外，不得作為證據；又被告以外之人於審判外之陳述，雖
    不符第159條之1至第159條之4之規定，但經當事人於審判程
    序同意作為證據，法院審酌該言詞陳述或書面陳述作成時之
    情況，認為適當者，亦得為證據；當事人、代理人或辯護人
    於法院調查證據時，知有第159條第1項不得為證據之情形，
    而未於言詞辯論終結前聲明異議者，視為有前項之同意，刑
    事訴訟法第159條第1項、第159條之5規定甚明。經查，本判
    決後開所引用之各該被告以外之人於審判外之陳述（包括書
    面陳述），雖屬傳聞證據，惟於本院審理時，被告丁○○及
    檢察官均表示對證據能力無意見而不予爭執，且迄至言詞辯
    論終結前亦均未聲明異議，本院審酌上開證據資料製作時之
    情況，尚查無違法不當及證明力明顯過低之瑕疵，亦認為以
    之作為證據應屬適當，故揆諸前開法律規定與說明，爰逕依
    刑事訴訟法第159條之5規定，認前揭證據資料均例外有證據
    能力。
貳、實體部分
一、上開犯罪事實，業據被告於原審審理時坦承不諱（見原審卷
    第34、37、39頁），核與告訴代理人甲○○之指述相符，並
    有被告書立之自白書、乙○○○○○彩券銷售明細表及乙○○○○○中國信託帳戶存摺內頁影本在卷可稽，足徵被告上
    開自白應與事實相符，而可採信。
二、雖被告嗣於本院翻異前詞，改稱：侵占金額僅自白書所寫之
    59萬元，而非告訴人所稱之92萬715元云云。惟查，告訴代
    理人甲○○於偵查及本院審理時證稱：自96年8月3日開始帳
    就由被告一人管，被告稱侵占59萬元是當天他沒有將錢存到
    銀行被我們發現，她自己大約說出的金額。我們提出之金額
    是依據乙○○○○○中國信託銀行北投分行第000000000000
    0號帳戶報表所記載，帳戶裡的金額都是賣出彩券的錢，只
    有進沒有出，均由被告經手，另外現金1萬元零用金也是交
    給被告等語（見98年度偵緝字第299號卷第35、39頁、本院
    卷第35頁反面、第43頁反面至第44頁），且觀諸乙○○○○○彩券銷售明細表及中國信託帳戶存摺內頁影本，於96年8
    月3日至9月25日間，該彩券行總營業收入為186萬3275元，
    而被告存入之金額僅95萬2560元，其中短缺91萬715元，況
    被告亦於本院陳稱無法提出證據證明侵占金額為自白書中之
    59萬元，是應以告訴人計算之金額92萬715元為準。
三、核被告所為，係犯刑法第336條第2項之業務侵占罪。原審適
    用刑法第336條第2項、第41條第1項前段（原審誤載為第47
    條第1項應予訂正），審酌被告年輕識淺，誤罹刑章，利用
    職務之便侵占他人之款項，且本件案發後已逾1年7月餘，被
    告均未向被害人賠償，業據告訴代理人甲○○於原審審理時
    陳明無誤（見原審卷第40頁），犯後態度自非可取，惟念及
    前未經法院判處有期徒刑以上之刑，且於原審審理時坦承犯
    行，其因父親過世，尚須在外賺錢負擔家計，並需照料母親
    ，業據被告供明（見原審卷第39頁），復有被告全戶戶籍資
    料查詢結果在卷可按，顯見被告家庭環境非佳，併審酌被告
    犯罪之手段、生活狀況、智識程度、被害人所受之損害等一
    切情狀，量處有期徒刑6月，並諭知易科罰金之折算標準，
    經核認事用法均無不合，量刑亦屬適當。檢察官上訴意旨略
    以：刑法第57條規定科刑應審酌一切犯罪情狀，被告犯罪後
    未與告訴人達成和解，亦未賠償告訴人，原審僅量處最低刑
    顯有恣意不當之違法。且被告犯罪所得高達92萬元，與本案
    判刑得易科罰金18萬元顯不相當，無異鼓勵犯罪。又原判決
    引用刑法第47條第1項累犯規定，卻未於主文、事實、理由
    內有何論述，即有違誤。經查：檢察官上訴意旨指摘原審量
    刑過輕云云，係對原審適法範圍裁量權而為爭執，惟刑之量
    定乃事實審法院之職權，原審既已審酌被告尚未與被害人達
    成和解並賠償損失之犯後態度，且在法定刑範圍量處，即難
    指有量刑過輕之失衡。又被告侵占所得92萬元部分，告訴人
    可另循民事訴訟途徑請求被害人返還，與被告刑事責任易科
    罰金之數額無對等關係，是檢察官循告訴人請求上訴指摘原
    判決易科罰金結果與被告犯罪所得顯不相當，有鼓勵犯罪之
    嫌云云，容有誤會。至原審就諭知被告易科罰金折算標準部
    分，應適用刑法第41條第1項前段，惟於據上論斷欄卻誤載
    為第47條第1項，雖有疏失，然並無影響判決本旨，自無庸
    撤銷。是檢察官執上理由提起上訴，指摘原判決不當云云，
    均無理由，應予駁回。
據上論斷，應依刑事訴訟法第368條，判決如主文。
本案經檢察官陳大偉到庭執行職務。
中    華    民    國    98    年    7     月    29    日
                  刑事第十五庭審判長法  官  吳昭瑩
                                    法  官  張傳栗
                                    法  官  李釱任
以上正本證明與原本無異。
不得上訴。
                                    書記官  魏淑娟
中    華    民    國    98    年    7     月    29    日
附錄本案論罪科刑法條全文：
中華民國刑法第336條
對於公務上或因公益所持有之物，犯前條第1項之罪者，處1年以
上7年以下有期徒刑，得併科5千元以下罰金。
對於業務上所持有之物，犯前條第1項之罪者，處6月以上5年以
下有期徒刑，得併科3千元以下罰金。
前二項之未遂犯罰之。


司法院資訊處製作；財團法人民間司法改革基金會備份。
